臺灣高等法院臺中分院刑事裁定
110年度毒抗字第958號
抗  告  人  
即  被  告  賴政勝



上列抗告人即被告因聲請強制戒治案件，不服臺灣彰化地方法院
中華民國110 年6 月25日第一審裁定（110 年度毒聲字第434 號
），提起抗告，本院裁定如下：
    主  文
抗告駁回。
    理  由
一、本件抗告人即被告賴政勝（以下簡稱抗告人）抗告意旨略以
    ：
　㈠本案經彰化地方法院110年度毒聲字第434號裁定令入戒治處
    所強制戒治，惟原審裁定未附具體詳盡之理由，僅以抗告人
    所涉罪名及檢察官所附勒戒處所之陳報作為裁定理由，顯有
    裁定（抗告人載為判決）理由不完備而違背法令。
　㈡抗告人雙親都已過世，又無妻兒，才無直系親屬訪視，但觀
    察、勒戒時有友人寄來生活用品，抗告人對此項評分提出異
    議。
　㈢強制戒治處分屬抽象性及預防性之處分，有拘束人身自由色
    彩，審酌此類案件本應更為謹慎詳實，究有無必要執行，原
    審裁定尚有調查未盡之違誤。懇請鈞院審酌上情，以彰顯司
    法公信及中華民國人權立國立法之意旨等語。
二、按觀察、勒戒後，檢察官依據勒戒處所之陳報，認受觀察、
    勒戒人有繼續施用毒品傾向者，檢察官應聲請法院裁定令入
    戒治處所強制戒治，其期間為6 個月以上，至無繼續強制戒
    治之必要為止，但最長不得逾1 年，毒品危害防制條例第20
    條第2 項定有明文。再毒品危害防制條例規定強制戒治之目
    的，既係針對因施用毒品成癮者，此處尚非僅指身癮者，心
    癮者尤其為甚，其難以戒絕斷癮，致再犯率偏高，故有持續
    收容於戒治處所施以強制戒治之必要，是該條例第20條第2 
    項關於強制戒治之規定，係屬強制規定，只要觀察、勒戒後
    ，經評定受觀察、勒戒人有繼續施用毒品傾向者，檢察官即
    應聲請法院裁定受觀察、勒戒者令入戒治處所強制戒治，其
    中並無任何例外規定。又有無繼續施用毒品傾向的評估標準
    ，並非完全以受勒戒人勒戒後的結果為準，勒戒前的各種情
    況，仍應作為評估的依據。依勒戒處所評分說明手冊規定，
    是以前科紀錄與行為表現、臨床評估、社會穩定度三項合併
    計算分數，每一大項皆有靜態因子與動態因子。先以靜態因
    子分數評分，靜態因子分數總分在60分（含）以上為「有繼
    續施用毒品傾向」：60分以下，與動態因子分數相加，如果
    總分在60分（含）以上，為「有繼續施用毒品傾向」。是以
    ，刑事被告有無「繼續施用毒品傾向」，係依具體個案的臨
    床實務及相關事證等情綜合判定，有其相當的專業依據及標
    準，且涉及專門醫學；另衡酌強制戒治的目的，是為協助施
    用毒品者戒斷毒品的心癮及身癮，所為的一種保安處分類型
    ，該評估標準是適用於每一位受觀察、勒戒處分之人，具一
    致性、普遍性、客觀性，並加以綜合判斷的結果，倘其評估
    由形式上觀察，無擅斷或濫權等明顯不當的情事，法院自應
    予以尊重。
三、經查：
　㈠抗告人有於109 年7 月22日中午12時許，在彰化縣○○鄉○○村○
    ○路0○00號，施用第二級毒品甲基安非他命1 次之事實，業
    據抗告人於偵查中坦承不諱，且抗告人為警查獲後所採集之
    尿液檢體，鑑驗結果呈安非他命、甲基安非他命陽性反應乙
    節，有彰化縣警察局員林分局真實姓名對照認證表、應受尿
    液採驗人尿液檢體採集送驗紀錄表、去氧核醣核酸條例以外
    案件接受尿液採樣同意書、詮昕科技股份有限公司濫用藥物
    尿液檢驗報告存卷可憑，足認抗告人之自白與事實相符，抗
    告人前揭施用第二級毒品之犯行，應堪認定，合先敘明。
　㈡抗告人因上開施用第二級毒品案件，經臺灣彰化地方檢察署
　　檢察官聲請觀察、勒戒，經臺灣彰化地方法院以110 年度毒
    聲字第31號裁定送勒戒處所觀察、勒戒後，經法務部○○○○○○
    ○○評分人員於110年6月15日依法務部於110 年3 月26日修正
    公布之「有無繼續施用毒品傾向評估標準」製作之「有無繼
    續施用毒品傾向評估標準紀錄表」，對抗告人施以有無繼續
    施用毒品傾向評估，評分結果認被告⑴前科紀錄與行為表現
    得31分（靜態因子：毒品犯罪相關司法紀錄12筆，得分10分
    ，上限10分；首次毒品犯罪年齡21至30歲，得分5分，上限1
    0分；其他犯罪相關紀錄2筆，得分4分，上限10分；入所時
    尿液毒品檢驗有多種毒品反應，得分10分，共計29分。動態
    因子：持續於所內抽菸，得分2分，上限15分），⑵臨床評估
    得26分（靜態因子：有多重毒品（海洛因、安非他命）濫用
    ，得分10分，上限10分；有合法物質（菸）濫用，得分2分
    ，上限6分；無注射使用方式，得分0分；使用年數超過1年
    ，得分10分，共計22分。動態因子：無精神疾病共病（含反
    社會人格），得分0分；臨床綜合評估中度，得分4分，上限
    7分），⑶社會穩定度得5分（靜態因子：有全職工作，得分0
    分。動態因子：家人無藥物濫用，得分0分，入所後無家人
    訪視，得分5分，出所後與家人同住，得分0分，上限5分，
    共計5分），以上⑴至⑶項合計62分（其中靜態因子分數共計5
    1分、動態因子分數共計11分），綜合判斷為「有繼續施用
    毒品傾向」，此有該所110年6月16日中戒所衛字第11010005
    050號函暨所附「有無繼續施用毒品傾向證明書」及「有無
    繼續施用毒品傾向評估標準紀錄表」等自明（參臺灣彰化地
    方檢察署109 年度毒偵字第1126號卷第191 至197頁）。
　㈢抗告人雖執前詞稱原審裁定有理由不備及調查未盡之違誤，
    然原審裁定所依據之上述評估標準紀錄表除詳列各項靜態因
    子、動態因子之細目外，並有各細目之配分、計算及上限，
    且各項目多出自不同之評分者，並非僅憑當面問答即能得出
    結論，亦非評估之醫師所得主觀擅斷，是該評估標準紀錄表
    乃係該勒戒處所相關專業知識經驗人士於抗告人執行觀察、
    勒戒期間，依其本職學識綜合上開各節評估，具有科學驗證
    而得出抗告人有繼續施用毒品傾向之結論，且在客觀上並無
    逾越裁量標準，自得憑以判斷抗告人有無繼續施用毒品傾向
    ，依前揭說明，法院宜予尊重，及該評估標準紀錄表各項分
    數計算並無錯漏，且係經依修正後評估標準予以評定後，總
    得分在60分以上，則抗告人確有繼續施用毒品之傾向，而達
    應施以強制戒治之標準，是原審裁定令其進入戒治處所施以
    強制戒治，核屬適法有據。抗告意旨對家庭支持度之評分提
    出異議，似有認此項評分影響評估結果之意，惟上述評估標
    準紀錄表已詳載計算之標準，尚非空洞無據或僅以家庭項目
    為評斷標準。又強制戒治雖有拘束人身自由色彩，惟屬於較
    為輕緩之拘束人身自由保安處分，係在戒除行為人施用毒品
    之身癮及心癮，並預防、矯治行為人將來再次施用毒品之危
    險，業如前述，目的在於教化與治療，並非懲戒行為人，故
    人身自由之拘束，係強制執行戒毒治療過程對被告人身自由
    附帶所生之不利益，非強制戒治之目的，應無過度侵犯人身
    自由的問題，附此敘明。
四、綜上所述，原審准許檢察官之聲請，裁定抗告人令入戒治處
    所施以強制戒治，經核於法並無違誤。抗告意旨執前詞請求
    撤銷原審裁定，為無理由，應予駁回。
據上論斷，應依刑事訴訟法第412 條，裁定如主文。
中　　華　　民　　國　　110 　年　　8 　　月　　13　　日
　　　　　  刑事第八庭　審判長法　官　林  清  鈞
                              法　官  黃  小  琴
                              法　官  郭  瑞  祥
以上正本證明與原本無異。
不得抗告。 
                              書記官  賴  淵  瀛
　　　　　　　　　　　　　　　
中　　華　　民　　國　　110 　年　　8 　　月　　13　　日